臺灣高等法院高雄分院民事判決
                                       109年度上字第28號
上  訴  人  邱柏誠  
訴訟代理人  邱青青  
被 上訴 人  鍾珉傑  
訴訟代理人  楊朝鈞律師
上列當事人間請求侵權行為損害賠償事件，上訴人對於中華民國
108 年11月29日臺灣高雄地方法院108 年度訴字第546 號第一審
判決提起上訴，本院於110 年11月17日言詞辯論終結，判決如下
：
    主      文
原判決關於駁回上訴人後開請求之部分，暨訴訟費用之裁判部分
均廢棄。
前項廢棄部分，被上訴人應再給付上訴人新臺幣捌拾捌萬陸仟陸
佰陸拾元，及自民國106 年12月20日起至清償日止，按週年利率
百分之五計算之利息。
上訴人其餘上訴駁回。
第一、二審訴訟費用由上訴人負擔十分之四，餘由被上訴人負擔
。
    事實及理由
壹、程序部分：
    按本於道路交通事故有所請求而涉訟者，不問其標的金額或
    價額一律適用簡易程序，為民國110 年1 月22日修正施行之
    民事訴訟法第427 條第2 項第11款所明定。惟修正之民事訴
    訟法簡易訴訟程序施行後，於修正前已繫屬之事件曾經終局
    裁判者，其法院管轄權及審理程序，適用修正前之規定，民
    事訴訟法施行法第4 條之1 第2 款定有明文。查本件雖係因
    道路交通事故之請求而涉訟，惟於修正前已繫屬並經原法院
    為終局裁判，依前揭說明，仍應適用修正前之規定由本院依
    通常程序審理，先此敘明。
貳、實體部分：
一、上訴人起訴主張：被上訴人未領有我國合格普通小型車駕駛
    執照，於民國106 年1 月21日22時20分許，駕駛車牌號碼00
    0-0000號自用小客車（下稱系爭汽車），沿高雄市○○區○○○
    路由南向北方向行駛，行經○○○路與○○路口時，本應注意汽
    車行駛至交岔路口，轉彎車應讓直行車先行，而依當時天候
    晴、夜間有照明、柏油路面乾燥、無缺陷、無障礙物、視距
    良好，並無不能注意之情事，竟疏未注意而貿然左轉，適有
    上訴人騎乘車牌號碼000-000 號普通重型機車（下稱系爭機
    車），沿○○○路由北往南方向直行至該路口，見狀閃避不及
    致人車倒地（下稱系爭事故），因而受有雙側股骨粉碎性骨
    折之傷害（下稱系爭傷害）。上訴人因系爭傷害支出並受有
    如附表所示之損害。為此，爰依民法第18條第2項、第184 
    條第1 項前段、第2 項、第193 條第1 項、第195 條第1 項
    等規定提起本訴。並聲明：㈠被上訴人應給付上訴人4,183,8
    90 元，及自起訴狀繕本送達翌日起至清償日止，按週年利
    率5%計算之利息；㈡願供擔保，請准宣告假執行。
二、被上訴人則以：對系爭事故之發生及伊有過失雖不爭執，然
    就上訴人所請求之各項金額則以附表「被上訴人抗辯」乙欄
    所載內容為答辯。又系爭事故主要肇因上訴人車速過快，且
    行駛於禁行機車之快車道所致，伊就系爭事故之發生，僅負
    較低之過失比例，自應減免伊應賠償之金額等語為辯。並聲
    明：㈠請求駁回上訴人之訴；㈡如受不利判決，願供擔保，請
    准宣告免為假執行。
三、原審判命被上訴人應給付上訴人760,998 元，及自106 年12
    月20日起至清償日止，按週年利率5%計算之利息，並駁回上
    訴人其餘之訴。上訴人不服提起上訴，聲明：㈠原判決不利
    於上訴人之部分廢棄；㈡被上訴人應再給付上訴人3,336,638
     元及自106 年12月20日起至清償日止，按週年利率5 ％計算
    之利息。被上訴人則聲明：上訴駁回（被上訴人原審敗訴部
    分未據上訴而告確定，爰不再贅述）。
四、不爭執事項：
  ㈠上訴人因系爭事故受有系爭傷害，被上訴人因系爭事故經原
    審法院刑事庭以107 年度交簡字第1788號刑事判決判決有罪
    確定。
  ㈡被上訴人對上訴人所主張支出之病房費用33,457元、門診費
    用10,774元、醫療用品輔具費用7,697 元不爭執。
  ㈢被上訴人對於上訴人如有受看護之必要，同意每日以2,000元
    計算。
  ㈣如上訴人受有勞動力減損，被上訴人同意依上訴人所主張以
    系爭事故發生時之基本工資22,000元作為勞動力減損之計算
    基準（見本院卷第161頁）。
五、本件之爭點：本件經原審認定被上訴人就系爭事故應負全部
    過失責任，未據被上訴人上訴，另被上訴人於本院亦不爭執
    上訴人就系爭事故並無過失（見本院卷第85頁），可認被上
    訴人就系爭事故，應負全部過失責任。因上訴人上訴僅針對
    勞動力減損所受損害、106 年7 月4 日後有無受看護必要及
    精神慰撫金數額等有所爭執（見本院卷第85頁），是本件之
    爭點即在於：
  ㈠上訴人是否因系爭傷害而致勞動力減損？比例若干？
  ㈡上訴人於106年7月4日後有無受看護之必要？日數為若干？
  ㈢上訴人可否請求慰撫金？金額若干？
六、本院之判斷：
  ㈠上訴人是否因系爭傷害而致勞動力減損？比例若干？
  ⒈按不法侵害他人之身體或健康者，對於被害人因此喪失或減
    少勞動能力或增加生活上之需要時，應負損害賠償責任。民
    法第193 條第1 項定有明文。
  ⒉經查，上訴人雖主張其因系爭事故所受系爭傷害，致勞動力
    減損38.45 ％，計算至65歲強制退休時尚有43.3年，扣除中
    間利息後，受有勞動力減少之損害2,374,099 元等語。惟經
    本院送請長庚醫療財團法人高雄長庚紀念醫院（下稱長庚醫
    院）進行鑑定之結果，認上訴人因受系爭傷害，所導致勞動
    力減損之比例為9 ％，有長庚醫院110 年6 月11日長庚院高
    字第1100650270號函所檢送之鑑定報告可參（見本院卷第13
    5-141 頁）。審酌長庚醫院係經檢視病歷資料，認上訴人於
    107 年11月13日接受左股骨幹補骨及內固定手術治療後，已
    達最大治療效果，並參酌相關病歷資料，對上訴人進行包括
    右側髖部肌力、右側膝部肌力、左側下肢肌力表現、關節活
    動度、平衡及行走測驗、工作模擬負重測驗、維持彎腰姿、
    坐資及站資等理學檢查，再依據美國醫學會永久障礙評估指
    南障害分級標準、就臨床主要診及AMA 障害分級等對上訴人
    所受勞動力減損進行總評，前述鑑定結論自屬可信。上訴人
    對上開鑑定報告結論亦無意見（見本院卷第161 頁），是依
    上開比例，並按被上訴人所不爭執以每月22,000元之薪資水
    準（見本院卷第161 頁）計算上訴人所受勞動力減損所受之
    損害為556,660 元（計算式及說明詳附件所示）。是上訴人
    請求被上訴人賠償因系爭傷害所致勞動力減損之損害556,66
    0 元，為有理由，應予准許，逾此範圍即乏依據。
  ㈡上訴人於106年7月4日後有無受看護之必要？日數為若干？
  ⒈按親屬間之看護，縱因出於親情而未支付該費用，然其所付
    出之勞力，顯非不能以金錢為評價，此種基於身份關係之恩
    惠，自不能加惠於加害人，而應比照一般看護情形，認被害
    人受有相當看護費之損害，命加害人賠償，始符合民法第19
    3 條第1 項所定「增加生活上需要」之意旨。
  ⒉上訴人雖提出長庚醫院之診斷證明書（見原審審交附民卷第1
    9頁），主張自106 年7 月12日起尚有受專人照顧之必要。
    惟依上訴人所提出長庚醫院106 年7 月12日診斷證明書醫囑
    欄僅記載：「病患. . . 首次術後，因癒合不良到目前仍無
    法正常行走，建議休8 個月，. . . 」，經本院向長庚醫院
    函詢後經長庚醫院函覆稱：上訴人係於106 年5 月24日至運
    動醫學中心骨科門診初診，診斷為雙側股骨骨折術癒合不良
    ，雖經治療，前開病症仍無明顯改善，故安排於106 年9 月
    14日實施右骨盆取骨及大腿股骨自體骨移植手術及107 年11
    月13日施行左股骨幹補骨及內固定手術，依病性評估，建議
    上開手術術後應由他人全日照護約3 個月；至106 年7 月12
    日診斷證明書所「休養8 個月」，係指無法工作，預估需休
    養8 個月等語，有長庚醫院109 年8 月24日長庚院高字第10
    90850381號函可憑（見本院卷第119 頁）。被上訴人就上開
    長庚醫院函所示自107 年11月13日起3 個月有受全日看護之
    必要及看護費用每日以2,000 元計算不爭執（見本院卷第16
    1 頁、原審卷第58頁），依上論述，雖上訴人係由其父母親
    進行看護，仍應認上訴人受有此部分之損害，是上訴人主張
    自107 年11月13日起3 個月內有受他人全日看護之損害合計
    180,000 元（計算式：3 ×30×2,000=180,000 ），為有理由
    ，逾此範圍，既未為其他舉證，即不應准許。
  ㈢上訴人可否請求慰撫金？金額若干？按不法侵害他人之身體
    、健康、名譽、自由、信用、隱私、貞操，或不法侵害其他
    人格法益而情節重大者，被害人雖非財產上之損害，亦得請
    求賠償相當之金額。民法第195 條第1 項前段定有明文。而
    非財產上之損害，其核給之標準固與財產上損害之計算不同
    ，然非不可斟酌雙方身份資力與加害程度，及其他各種情形
    核定相當之數額（最高法院51年台上字第223 號判決先例意
    旨參照）。查上訴人因系爭車禍而受有系爭傷害，且依傷勢
    觀之，堪認其身體權所受侵害非輕，且受有勞動力減損，更
    因系爭傷害歷經多次手術治療等情，是其依民法第195 條之
    規定，請求被上訴人賠償相當金額之非財產上之損害賠償，
    即屬有據。本院審酌上訴人名下無財產，於105 年、106 年
    間僅有薪資所得6 萬餘元；被上訴人則為馬來西亞國籍人，
    大學畢業在台為舞蹈老師，每月收入約15,000元至23,000元
    ，另有一未成年子女待扶養（見本院卷第191 頁）等情，並
    有上訴人稅務電子閘門財產所得調件明細表（見原審法院紅
    色當事人個資資料限閱卷宗）可考，併審酌被上訴人之侵害
    行為態樣及上訴人受傷之程度、事發之經過與緣由、上訴人
    因本件事故身心受創、治療經歷等一切情狀，認上訴人請求
    精神慰撫金，應以30萬元為適當，逾此範圍即不應准許。
  ㈣綜上，上訴人可請求因勞動力減損所受損害556,660 元、107
     年11月13日起3個月需全日看護所受損害180,000 元，以及
    精神慰撫金30萬元，加計原審判決確定之病房費用33,457元
    、門診費用10,774元、醫療用品與輔具費用7,697 元、機車
    修復費用28,455元、看護費用326,000 元（106 年1 月21日
    起至106 年7 月3 日止）、薪資損失290,869 元，合計上訴
    人可請求之金額為1,733,912 元。按保險人依強制汽車責任
    保險法規定所為之保險給付，視為被保險人損害賠償金額之
    一部分；被保險人受賠償請求時，得扣除之，強制汽車責任
    保險法第32條定有明文。而上訴人已領取強制汽車責任保險
    理賠86,254元（見原審卷第47頁），扣除上訴人已領取之強
    制汽車責任保險給付，上訴人得請求之金額為1,647,658 元
    （計算式：1,733,912-86,254＝1,647,658 ）。
七、綜上所述，上訴人依據侵權行為之法律關係，請求上訴人連
    帶給付1,647,658 元及自106 年12月20日起至清償日止按法
    定利率計算之利息，有為理由，應予准許，逾此部分之請求
    為無理由，不予准許。從而原審就上開應准許中之886,660
    元部分（即1,647,000 －000,998 ＝886,660 ），為上訴人敗
    訴之判決，尚有未洽，上訴論旨指摘原判決此部分不當，求
    予廢棄改判，為有理由，爰由本院廢棄改判如主文第2 項所
    示。至於上訴人之請求不應准許部分，原審為上訴人敗訴之
    判決，並駁回其假執行之聲請，經核並無不合，上訴意旨指
    摘原判決此部分不當，求予廢棄改判，為無理由，應駁回此
    部分之上訴。又本件事證已明，兩造其餘攻防方法及證據，
    與本院判決之結果無影響，爰不再逐一論述。
八、據上論結，本件上訴人上訴為一部有理由，一部無理由，依
    民事訴訟法第449 條第1 項、第450 條、第463 條、第79條
    ，判決如主文。
中　　華　　民　　國　　110 　年　　12　　月　　8 　　日
                          民事第二庭
                                審判長法  官  黃國川
                                      法  官  何佩陵
                                      法  官  李怡諄
以上正本證明與原本無異。
如對本判決上訴，須於判決送達後20日內向本院提出上訴狀，其
未表明上訴理由者，應於上訴後20日內向本院提出上訴理由書（
均須按他造當事人之人數附繕本）。上訴時應提出委任律師或具
有律師資格之人之委任狀，並依附註條文規定辦理。如委任律師
提起上訴者，應一併繳納上訴審裁判費。
中　　華　　民　　國　　110 　年　　12　　月　　8 　　日
                                      書記官  郭蘭蕙 
附註：
民事訴訟法第466條之1：
對於第二審判決上訴，上訴人應委任律師為訴訟代理人，但上訴
人或其法定代理人具有律師資格者，不在此限。
上訴人之配偶、三親等內之血親、二親等內之姻親，或上訴人為
法人、中央或地方機關時，其所屬專任人員具有律師資格並經法
院認適當者，亦得為第三審訴訟代理人。
附表：
編號 受損項目 金額（新臺幣） 被上訴人抗辯  1 醫療費用（包括病房費用33,457元、門診費用10,774元、醫療用品與輔具費用7,697 元） 51,928元 不爭執。  2 機車修理費用 97,560元 金額之部分不爭執，惟應扣除折舊比例計算其實際損害  3 看護費用 768,000 元 對於每日以2,000 元計算的部分不爭執，但爭執需受看護之日數為384 日  4 薪資損失 292,303 元 未明確答辯，僅聲明駁回。  5 勞動能力減損38.45 ％ 2,374,099 元（計算至上訴人65歲） 請上訴人提出病歷及相關X光及核磁顯影資料，聲請醫療中心級醫院進行鑑定，以明瞭是否確有失能及其失能等級之情況。  6 精神慰撫金 600,000元 精神慰撫金過高，應予以酌減。 總計  4,183,890 元  備註 上訴人領取強制汽車責任保險86,254元部分同意自前開請求賠償之金額中扣除。   
附件：
上訴人勞動能力減損計算：
㈠上訴人85年7 月1 日出生，事故發生日為106 年1 月21日。
㈡上訴人每月薪資以22,000元計算，自車禍翌日即106 年1 月22
  日至其年滿65歲，共計44年5 月又8 日，在上訴人受有9 ％勞
  動力減損之情形下，依霍夫曼式計算法扣除中間利息（首期給
  付不扣除中間利息）核計其金額為新臺幣556,660 元。
㈢詳細計算方式：1,980 ×281.00000000+( 1,980×0.00000000) ×
  ( 281.00000000-000.00000000) =556,660.0000000000。其中
  281.00000000為月別單利( 5/12) % 第533 月霍夫曼累計係數
  ，281.00000000為月別單利( 5/12) % 第534 月霍夫曼累計係
  數，0.00000000為未滿一月部分折算月數之比例( 8/30=0.000
  00000)（採四捨五入，元以下進位）。